【裁判字號】    97,訴,3266
【裁判日期】    971110
【裁判案由】    損害賠償等
【裁判全文】
臺灣臺北地方法院民事裁定              97年度訴字第3266號
原      告  甲○○
被      告  國防部空軍司令部
法定代理人  乙○○
訴訟代理人  彭正元律師
訴訟代理人  林志強律師
上列當事人間損害賠償等事件，本院裁定如下：
    主  文
原告之訴駁回。
訴訟費用由原告負擔。
    事實及理由
一、按我國關於行政訴訟與民事訴訟之審判，依現行法律之規定
    ，係採二元訴訟制度，分由不同性質之法院審理。關於因公
    法關係所生之爭議，由行政法院審判，因私法關係所生之爭
    執，則由普通法院審判，司法院大法官會議釋字第448 號著
    有解釋明文。而訴訟事件不屬普通法院之權限者，普通法院
    應以裁定駁回之，民事訴訟法第249條第1項第1款亦定有明
    文。次按公務員於執行職務行使公權力時，因故意或過失不
    法侵害人民自由或權利者，除其他法律有特別規定外，祇能
    依據國家賠償法之規定向國家請求賠償，要不能依民法第18
    4條侵權行為之規定向國家或該公務員請求賠償（最高法院7
    1年2月16日71年度第3 次民事庭會議決議、同院85年度台上
    字第1556號判決意旨參照）。
二、本件原告主張略以：原告於民國79年1月10日、同年7月22日
    及81年1 月31日取得訴外人高維英（臧宗賢遺眷）國軍遺眷
    人員眷舍轉讓同意書；訴外人高維英於80年1 月10日要求被
    告核發以原告為名之空軍眷舍居住憑證，但被告再三刁難，
    於81年2月12日百般阻撓原告參加會議。原告於85年10月22
    日致當時空軍總司令黃顯榮上將及當時政戰主任李天羽中將
    一封信，總司令交代李中將向原告賠不是等，原告也依李天
    羽中將主任的話暨承辦人王安國（前眷服處副處長，已退休
    ）交代赴屏東地方法院辦理切結及認證。又訴外人葉蒲等觸
    犯竊盜、侵占罪，業經提起公訴並判刑出獄，訴外人葉蒲行
    為實已觸犯眷管規定第141條之1、第139條、第139條之3、
    第133條之7，暨違章建築取締辦法第4、6、7條之規定，原
    告於79年3月26日請被告依據78年6月26日國防部令領「國軍
    在台軍眷業務處理辦法」等規定處理，但被告偏袒訴外人葉
    蒲、王月華夫婦，並讓訴外人葉蒲享有眷改福利，未註銷其
    （58）芳1960號空軍眷舍居住憑證。是被告違反法令、失
    職在先，怠忽職責，延宕處理不公，顯有疏失，影響原告權
    益甚鉅，須負起所有過失及侵權行為損害賠償責任等語，並
    聲明：(一)被告應返還原告申配眷資料，如遭被告遺失，應以
    校級軍官享有眷改福利新臺幣（下同）287萬元作為賠償，
    並自起訴狀繕本送達次日起至清償日止，加計5％之利息。
    (二)被告應撤銷葉蒲享有眷改福利並註銷葉蒲（58）芳1960
    號空軍眷舍居住憑證，及收回其眷舍。
三、經查：被告為中央行政機關，原告請求被告撤銷訴外人葉蒲
    享有眷改福利並註銷葉蒲（58）芳1960號空軍眷舍居住憑
    證，及收回其眷舍。核其所為，無非係要求被告為上開行政
    處分，而原告對此曾提起訴願及再訴願，均遭駁回，原告不
    服提起行政訴訟，亦分別經臺灣高等行政法院以94年度訴字
    第1448號判決駁回原告之訴，及最高行政法院以97年度裁字
    第1909號裁定駁回原告上訴確定，此有上開判決及裁定影本
    （見本院卷第5至16頁）在卷可稽。況原告所主張之國軍軍
    眷業務處理辦法（原告誤載為國軍在台軍眷業務處理辦法，
    已於91年12月30日廢止），並非現行實體法（私法）所規範
    之權利，是原告向本院提起本件訴訟，已有未恰。又原告請
    求被告返還原告申配眷舍資料，如遭被告遺失，應以校級軍
    官享有眷改福利287 萬元作為賠償及加計遲延利息等，亦係
    要求被告為給付行政行為，核其性質，亦屬公法事件，揆諸
    前開說明，非屬普通法院可得管轄之事件。從而，原告請求
    ：(一)被告應返還原告申配舍資料，如遭被告遺失，應以校級
    軍官享有眷改福利新臺幣（下同）287 萬元作為賠償，並自
    起訴狀繕本送達次日起至清償日止，加計5％ 之利息；(二)被
    告應撤銷葉蒲享有眷改福利並註銷葉蒲（58）芳1960號空
    軍眷舍居住憑證，及收回其眷舍等情，均應循行政訴訟程序
    救濟之，原告向無審判權之本院提起本件訴訟，與法不合，
    應予駁回。至於原告主張之事實，縱涉公務員執行職務時，
    因故意或過失侵害人民權利之爭執，然應先循首揭國家賠償
    規定請求救濟，原告逕依民法侵權行為規定提起本件訴訟，
    其訴亦非合法，應依民事訴訟法第249條第1項第6款之規定
    ，駁回其訴，併此敘明。
四、綜上所述，本件應依民事訴訟法第249條第1項第1款、第6款
    ，第95條，第78條裁定如主文。
中    華    民    國    97    年    11    月    10    日
                  民事第三庭  審判長法  官   丁蓓蓓
                                    法  官   黃書苑
                                    法  官   周玉琦
以上正本係照原本作成。
如對本裁定抗告須於裁定送達後10日內向本院提出抗告狀，並繳
納抗告費新臺幣1,000元。
中    華    民    國    97    年    11    月    10    日
                                    書記官  朱俶伶


司法院資訊處製作；財團法人民間司法改革基金會備份。
